【裁判字號】    92,自緝,364
【裁判日期】    920729
【裁判案由】    違反動產擔保交易法
【裁判全文】
臺灣臺中地方法院刑事判決                        九十二年度自緝字第三六四號
    自  訴  人  乙○○即春安機車行
    代  理  人  甲○○
    被      告  丙○○
右列被告因違反動產擔保交易法案件，經自訴人提起自訴，本院判決如左：
    主  文
丙○○無罪。
    理  由
一、自訴意旨略以：被告丙○○於民國九十一年七月三十一日，與乙○○經營之春安
    機車行訂立附條件買賣契約書，約定以新臺幣（下同）五萬五千六百六十元價款
    ，向春安機車行購買車牌號碼ＧＷ２─７０８號重型機車一輛，約定自備款三千
    元，分期款分十一期給付，每月一期，每月十二日應給付五千零六十元，依據雙
    方訂立之附條件買賣契約，上開重型機車於丙○○全部清償價金前，仍屬乙○○
    即春安機車行所有，該重型機車並應存放在臺中縣豐原市○○○路○段二０四巷
    三十號，且被告不得將標的物移轉他人、遷移他處。詎被告於取得標的物即分文
    未付，並將上開重型機車遷移他處，致生損害於春安機車行。因認其涉犯動產擔
    保交易法第三十八條之罪云云。
二、按犯罪事實應依證據認定之，無證據不得推定其犯罪事實，刑事訴訟法第一百五
    十四條定有明文。又按所謂認定犯罪事實之證據，係指足以認定被告確有犯罪行
    為之積極證據而言，該項證據自須適合於被告犯罪事實之認定，始得採為斷罪之
    資料；又事實之認定，應憑證據，如未能發現相當確實證據，或證據不足以證明
    ，自不能以推測或擬制之方法，以為裁判之基礎，最高法院二十九年上字第三一
    ０五號、四十年臺上字第八六號判例著有明文。又按告訴人之告訴，係以被告受
    刑事訴追為目的，是其陳述是否與事實相符，自應調查其他證據以資審認；又事
    實審法院對於證據之取捨，依法雖有自由判斷之權，然積極證據不足證明犯罪事
    實時，被告之抗辯或反證縱屬虛偽，仍不能以此資為積極證據應予採信之理由，
    最高法院亦著有五十二年臺上字第一三００號及三十年上字第四八二號判例可資
    參照。又按認定犯罪事實所憑之證據，無論係直接證據或間接證據，其為訴訟上
    之證明，須於通常一般之人均不致有所懷疑，而得確信其為真實之程度者，始得
    據為有罪之認定，倘其證明尚未達到此一程度，而有合理之懷疑存在，復無其他
    調查途徑可尋，法院即應為無罪之判決，最高法院七十六年臺上字第四九八六號
    著有判例。
三、自訴人認被告涉有上開罪嫌，係以附條件買賣契約書、臺中市政府營利事業登記
    證、存證信函各一份，為其主要依據。訊據被告固供承有於九十一年七月三十一
    日向春安機車行購買該車牌號碼ＧＷ２─７０８號重型機車及嗣後未繳款之事實
    ，但堅決否認有不法利益之利圖，辯稱：該部重型機車現仍由伊使用中，並停放
    在約定停放地點等語。
四、經查，本案之車牌號碼ＧＷ２─７０８號重型機車目前仍停放在臺中縣豐原市○
    ○○路○段二０四巷三０號之標的物約定存放地點等情，經自訴代理人至上開停
    放地點查看後，於本院九十二年七月十五日審理時陳述明確，核與被告之辯詞相
    符。按動產擔保交易法第三十八條規定：「動產擔保交易之債務人，意圖不法之
    利益，將標的物遷移、出賣、出質、移轉、抵押或為其他處分，致生損害於債權
    人者，處三年以下有期徒刑、拘役或科或併科六千元以下之罰金。」，被告雖有
    未依約履行分期債務之事實，然該重型機車仍停放在約定存放地點，即與該條規
    定之「遷移、出賣、出質、移轉、抵押或為其他處分」等處分行為之性質不符，
    與於該條之構成要件並不該當。又被告於訂立動產擔保交易契約時，年僅十九歲
    ，尚未滿二十歲，為限制行為能力人，且該份契約僅由被告一人簽名為之，契約
    書並無法定代理人之簽名等情，有上開重型機車之附條件買賣契約律一份在卷可
    證。依民法第七十九條之規定：限制行為能力人未得法定代理人之允許，所訂立
    契約，須經法定代理人之承認，始生效力，本案被告所訂立之動產擔保交易契約
    未經被告法定代理人事後承認，是該份契約未生效力，是被告即非動產擔保交易
    之債務人，此亦與上開法條之構成要件不符。
五、綜上所述，被告前揭辯詞，洵非虛詞，本案被告已與自訴人達成民事和解，願意
    清償剩餘車款，是自訴人之權益亦獲得保障。本院查無任何積極證據足資證明被
    告涉有違反動產擔保交易法之犯行，既不能證明被告犯罪，揆諸上揭刑事訴訟法
    之規定，依法應予諭知無罪。
據上論斷，應依刑事訴訟法第三百四十三條、第三百零一條第一項，判決如主文。
中      華      民      國      九十二      年    七    月    二十九    日
                                臺灣臺中地方法院刑事第四庭
                                        法  官  楊  真  明
右正本證明與原本無異。
如不服本判決，應於送達後十日內向本院提出上訴狀（須附繕本），上訴於臺灣高等
法院臺中分院。
                                        書記官
中      華      民      國      九十二      年    七    月      三十    日


司法院資訊處製作；財團法人民間司法改革基金會備份。
